---
title: "Curso  Auditoria de Dados - Revisão Linguagem R - Intermediário"
date: "23/10/2016"
output:
  html_document:
    toc: true
    number_sections: true
    theme: cerulean
    highlight: tango
    fig_width: 10
    fig_height: 3
    self_contained: false
---

```{r setup, include=FALSE}
knitr::opts_chunk$set(echo = TRUE)
```


#Leitura de Arquivos
##Excel

```{r, eval=FALSE}

install.packages("xlsx", repos = "http://cran.us.r-project.org")

library(xlsx)

res <- read.xlsx(arquivo, 1) # 1 corresponde ao número da Planilha que será lida

out <- write.xlsx(x = res, file="./dados/Novo_Arquivo.xlsx", sheetName = "Nova", showNA = FALSE)


```

## Leitura de Arquivos Texto
```{r, eval=FALSE}

# Sintaxe

read.table(file, header = FALSE, sep = "", quote = "\"'",
           dec = ".", numerals = c("allow.loss", "warn.loss", "no.loss"),
           row.names, col.names, as.is = !stringsAsFactors,
           na.strings = "NA", colClasses = NA, nrows = -1,
           skip = 0, check.names = TRUE, fill = !blank.lines.skip,
           strip.white = FALSE, blank.lines.skip = TRUE,
           comment.char = "#",
           allowEscapes = FALSE, flush = FALSE,
           stringsAsFactors = default.stringsAsFactors(),
           fileEncoding = "", encoding = "unknown", text, skipNul = FALSE)

read.csv(file, header = TRUE, sep = ",", quote = "\"",
         dec = ".", fill = TRUE, comment.char = "", ...)

read.csv2(file, header = TRUE, sep = ";", quote = "\"",
          dec = ",", fill = TRUE, comment.char = "", ...)

read.delim(file, header = TRUE, sep = "\t", quote = "\"",
           dec = ".", fill = TRUE, comment.char = "", ...)

read.delim2(file, header = TRUE, sep = "\t", quote = "\"",
            dec = ",", fill = TRUE, comment.char = "", ...)
            

```

* file: Nome do Arquivo
* header: Primeira linha do arquivo corresponde ao cabeçalho
* sep: separador
* quote: aspas para separar caracteres
* stringFactors: converte strings em Fatores


Exemplos:
```{r, eval=FALSE}
dados <- read.table("arquivo.csv", header=TRUE, sep=",", row.names="id")

dados <- read.csv("arquivo.txt", header=T, dec=".",sep="\t")

dados <- read.csv2("arquivos.csv",
                header = FALSE,
                quote = "\"",
                dec = ",",
                row.names = c("M", "N", "O", "P", "Q"),
                col.names= c("X", "Y", "Z", "A","B"),
                stringsAsFactors=TRUE)

dados <- read.csv(
            file = "https://raw.githubusercontent.com/flaviobrito/dataudit/master/dados/Hospital.csv",
            sep = ";",
            stringsAsFactors = FALSE,
            na.strings = c("", " ")
  )  


dados  <- read.delim2("arquivo.txt",
                  header = FALSE,
                  sep = "\t",
                  quote  "\"",
                  dec = ".",
                  row.names = c("M", "N", "O"),
                  col.names= c("X", "Y", "Z", "A","B"),
                  colClasses = (rep("integer",2),
                                "date",
                                "numeric",
                                "character")
                  na.strings = "EMPTY",
                  skip = 2) # Pula as duas primeiras linhas antes de carregar


#Tamanho fixado

#Cria arquivo temporário
f <- tempfile()

#Dá saída da informação
cat("ID01Joao  M6.21970-01-01\nID02JaneteF5.61977-04-20\nID03Adao  M5.71979-05-13\n", file=f)

#Especificação dos campos por tamanho
d <- read.fwf(f, c(4,6,1,3,10))

# Apresenta a estrutura de d
str(d)

'data.frame':	3 obs. of  5 variables:
 $ V1: Factor w/ 3 levels "ID01","ID02",..: 1 2 3
 $ V2: Factor w/ 3 levels "Adao  ","Janete",..: 3 2 1
 $ V3: Factor w/ 2 levels "F","M": 2 1 2
 $ V4: num  6.2 5.6 5.7
 $ V5: Factor w/ 3 levels "1970-01-01","1977-04-20",..: 1 2 3

d

   V1     V2 V3  V4         V5
1 ID01 Joao    M 6.2 1970-01-01
2 ID02 Janete  F 5.6 1977-04-20
3 ID03 Adao    M 5.7 1979-05-13

```





#Operações com Data Frame

```{r}
getwd()
setwd("./dados/")

Dados_A <- read.csv2("Dados_A.csv", sep=";",stringsAsFactors=FALSE, header = TRUE, na.strings = " ")

Dados_A

Dados_B <- read.csv2("Dados_B.csv", sep=";",stringsAsFactors=FALSE, header = TRUE, na.strings = " ")

Dados_B

```
##Arquivos / Data Frames

### Merge
Como alguns nem sempre têm conhecimento o acesso a banco de dados, as operações abaixo são muito interessantes se comparadas com um JOIN (Banco de Dados).

Para conseguir a saída abaixo, digite:

```{r}

m <- merge(Dados_A,Dados_B, all=TRUE)
m
```
Para conseguir a saída abaixo, digite:

```{r}
n <- merge(Dados_A,Dados_B, all.Dados_A=TRUE)
n
```
Através desse comando indicamos ao R que o data frame Dados_A possui os campos de junção que devem ser respeitados.

O mesmo pode ser conseguido com o comando a seguir:

```{r}
o <- merge(Dados_A,Dados_B, by = c("NUMFUNC","NUMVINC"))
o
```

Para escolher um conjunto de saída específico utilizamos

```{r}
p <- m[c("NUMFUNC","NUMVINC","SETOR")]
p
```
c (“NUMFUNC”,”NUMVINC”,”SETOR”) – cria um vetor com esses 3 campos. Repare que m é um data frame:

Veja a estrutura de m com o comando:

```{r}
str(m)
```
Para conseguir a saída abaixo,usaremos o seguinte comando:

```{r}
q  <- merge(Dados_A,Dados_B, by = c("NUMFUNC"))
q
```

Para conseguir a saída abaixo, digitaremos o seguinte comando:
```{r}
u  <- merge(Dados_A,Dados_B, by = c("NUMVINC"))
u
```

Para conseguir a saída abaixo, usaremos o seguinte comando:

```{r}
v  <-  merge(Dados_A,Dados_B, by=NULL)
v
v  <-  merge(Dados_A,Dados_B, by="NUMFUNC", all.y=TRUE)
v
v  <-  merge(Dados_A,Dados_B, by="NUMFUNC", all.x=TRUE)
v

```

### Append

A operação append une os dois data frames pelas linhas, colocando um após o outro.
No exemplo abaixo temos 2 data frames com o mesmo número de colunas e todas do mesmo tipo. Desta forma faremos a operação de união destes em um outro data frame que chamaremos de "total"

```{r, eval=FALSE}

total <- rbind(DADOS_A_JANEIRO, DADOS_A_FEVEREIRO) 


```


### Melt (Derreter)

Esta operação modifica a distribuição de valores, trazendo colunas para linhas

```{r, eval=FALSE}

id <- c(1,1,2,3)
time <- c(1,2,1,1)
x1 <- c(5,3,6,2)
x2 <- c(6,5,1,4)
df <- data.frame(id,time,x1,x2)
df
### Saída
 id time x1 x2
1  1    1  5  6
2  1    2  3  5
3  2    1  6  1
4  3    1  2  4

install.packages("reshape2")
library(reshape2)

novo_df <- melt(df, id=c("id","time")) 
novo_df

#Saída
  id time variable value
1  1    1       x1     5
2  1    2       x1     3
3  2    1       x1     6
4  3    1       x1     2
5  1    1       x2     6
6  1    2       x2     5
7  2    1       x2     1
8  3    1       x2     4

# Calculando com dados após melt

#Função cast

Sintaxe: dcast(data, formula, function) 

subj_medias <- dcast(novo_df, id~variable, mean)

subj_medias

id x1  x2
1  1  4 5.5
2  2  6 1.0
3  3  2 4.0

time_medias <- dcast(novo_df, time~variable, mean) 

time_medias

time       x1       x2
1    1 4.333333 3.666667
2    2 3.000000 5.000000

```


#Transpondo

Transpõe uma matriz ou um data frame, mundando trocando o que é coluna or linha
```{r, eval=FALSE}
t(mtcars)
#Saída
    Mazda RX4 Mazda RX4 Wag Datsun 710 Hornet 4 Drive Hornet Sportabout Valiant Duster 360
mpg      21.00        21.000      22.80         21.400             18.70   18.10      14.30
cyl       6.00         6.000       4.00          6.000              8.00    6.00       8.00
disp    160.00       160.000     108.00        258.000            360.00  225.00     360.00
hp      110.00       110.000      93.00        110.000            175.00  105.00     245.00
drat      3.90         3.900       3.85          3.080              3.15    2.76       3.21
wt        2.62         2.875       2.32          3.215              3.44    3.46       3.57

```


### Combinando Conjuntos de dados
```{r}
suppressMessages(library(dplyr))
x1 <- c("A", "B", "C")
x2 <- c(1,2,3)
a <- data.frame(x1,x2)

x1 <- c("A", "B", "C")
x3 <- c("T","F","T")
b <- data.frame(x1,x3)


```

#### Joins - Junções usando dplyr

```{r}
left_join(a, b, by = "x1")

right_join(a, b, by = "x1")

inner_join(a, b, by = "x1")

full_join(a, b, by = "x1")

# Joins filtrados
semi_join(a, b, by = "x1") #Todas as linhas em a que tem uma coincidência em b

anti_join(a, b, by = "x1") #Todas as linhas em a que NÃO tem uma coincidência em b

```

#### Operações com Conjuntos
```{r}

z <- NULL
x1 <- c("A", "B", "C")
x2 <- c(1,2,3)
y <- data.frame(x1,x2, stringsAsFactors = FALSE)

x1 <- as.character(c("B", "C", "D"))
x2 <- c(2,3,4)
z <- data.frame(x1,x2, stringsAsFactors = FALSE)

#Intercessão
intersect(y, z) #Linhas em comum em y e z

#União
union(y, z) # Linhas que aparecem em y e também em z

#Diferença
setdiff(y, z) # Linhas que aparecem em y e não em z
```
#### Usando Data frames
```{r}

df1 <- data.frame(nome=c("SEPLAG", "SEFAZ", "SEEDUC"),bairro=c("CENTRO","CENTRO","CENTRO"), stringsAsFactors = FALSE)

print(df1)

df2 <- data.frame(nome=c("CECIERJ", "PRODERJ","SEEDUC"),bairro=c("GLORIA","GLORIA","CENTRO"), stringsAsFactors = FALSE)

print(df2)

#União
union(df1,df2)

#Interseção
intersect(df1,df2)

#Diferença
setdiff(df1,df2)

```






### Filtros e Seleção de Registros e Atributos em Data Frames

```{r}
suppressMessages(library(dplyr))


library(hflights)

flights <- hflights
dim(hflights)
head(hflights)

#Dados sobre o Data Frame hflights

#Número de Registros
nrow(flights)

#Número de Variávei
ncol(flights)

```


###Split - Dividindo Data frames
```{r}
split(Dados_B, Dados_B$SETOR)


```
### Append Data frames - Anexando Data frames
```{r}
rbind(Dados_A, Dados_A)

```



# Usando  pacote Dplyr
## Filtros e Seleções

Dplyr tem como objectivo proporcionar uma função para cada  verbo base para manipulação de dados:

* filter() (e slice())
* arrange()
* select() (e rename())
* distinct()
* mutate() (e transmute())
* summarise()
* sample_n() (e sample_frac())

###Filtrando linhas usando filter()

filter () permite selecionar um subconjunto de linhas em um quadro de dados. O primeiro argumento é o nome do data frame. O segundo e subseqüentes argumentos são as expressões que filtram o data frame:


```{r}
attach(flights)
filter(flights, Month == 1, DayofMonth == 1) %>%head
```
Este é equivalente ao código mais detalhado na base de R:

```{r}
flights[flights$Month == 1 & flights$DayofMonth == 1, ] %>%head

# Método de assentamento para selecionar colunas e filtro UniqueCarrier e DepDisplay acima de 60 minutos

filter(select(flights, UniqueCarrier, DepDelay), DepDelay > 60) %>%head

# método de encadeamento
flights %>%
    select(UniqueCarrier, DepDelay) %>%
    filter(DepDelay > 60) %>%head

```
filter () funciona de forma semelhante para o subconjunto () exceto que você pode dar qualquer número de condições de filtragem, que são unidas em conjunto com & (não && que é fácil de fazer acidentalmente!). Você também pode usar outros operadores booleanos:
```{r}
filter(flights, Month == 1 | Month == 2) %>%head

# Para selecionar linhas de posição, o uso slice ():

slice(flights, 1:10) %>%head

```

```
###Arrange rows with arrange()

Arrange() funciona da mesma forma que o filter(), exceto que em vez de filtragem ou linhas selecionando, que reordena-los. É preciso um data frame, e um conjunto de nomes de colunas (ou expressões mais complicadas) para ordenar por. Se você fornecer mais de um nome de coluna, cada coluna adicional será usada para quebrar os laços nos valores das colunas precedentes:
  
```{r}
arrange(flights, Year, Month, DayofMonth) %>%head

# Base de abordagem R para selecionar UniqueCarrier e DepDelay e classificar por DepDelay

arrange(flights, DepDelay, UniqueCarrier, DepDelay) %>%head

#ou método de encadeamento

flights %>%
    select(UniqueCarrier, DepDelay) %>%
    arrange(DepDelay) %>% head

# Use desc () para ordenar uma coluna em ordem decrescente:
 
```{r}

arrange(flights, desc(ArrDelay)) %>%head

#ou pelo método de cadeia

flights %>%
    select(UniqueCarrier, DepDelay) %>%
    arrange(desc(DepDelay)) %>%head

```

O código anterior é equivalente a:

```{r}
flights[order(flights$Year, flights$Month, flights$DayofMonth), ] %>%head
flights[order(flights$ArrDelay, decreasing = TRUE), ] %>%head #ou
flights[order(-flights$ArrDelay), ] %>%head

```


### Selecionar colunas com select ()

Muitas vezes você trabalhar com grandes conjuntos de dados com muitas colunas, mas apenas alguns são realmente de interesse para você. select() permite-lhe ampliar rapidamente em um subconjunto útil usando operações que normalmente só funcionam em posições variáveis numéricas:


```{r}

select(flights, DepTime, ArrTime, FlightNum) %>%head

select(flights, Year, Month, DayofMonth) %>%head

select(flights, Year:DayofMonth) %>%head

select(flights, -(Year:DayofMonth)) %>%head

#Seleciona somente as variáveis cujo nome contem o texto especificado

select(flights, Year:DayofMonth, contains("Taxi"), contains("Delay")) %>% head

# Você pode renomear variáveis com select () usando argumentos nomeados:

select(flights, tail_num = TailNum) %>%head

# Mas porque select() elimina todas as variáveis não explicitamente mencionadas, não é assim tão útil. Em vez disso, o uso rename():

rename(flights, tail_num = TailNum) %>%head

```
### Extraia linhas distintas (únicas)

Use distinct () para encontrar valores exclusivos em uma tabela:

```{r}
distinct(flights, TailNum) %>%head

distinct(flights, Origin, Dest=="GIG") %>%head


```

### Adicionar novas colunas com mutate()

Além de selecionar conjuntos de colunas existentes, muitas vezes é útil para adicionar novas colunas que são funções de colunas existentes. Este é o trabalho de mutate ():

```{r}

mutate(flights,
  gain = ArrDelay - DepDelay,
  speed = Distance / AirTime * 60) %>%head

# A abordagem com dplyr (imprime a nova variável, mas não a armazena)
flights %>%
    select(Distance, AirTime) %>%
    mutate(Speed = Distance/AirTime*60) %>%head

# Armazena uma nova variável
flights <- flights %>% mutate(Speed = Distance/AirTime*60) %>%head

```
A principal diferença entre a mutate () e transform () é que mutate() permite que você se referira as colunas que você acabou de criar:

```{r}

mutate(flights,
  gain = ArrDelay - DepDelay,
  gain_per_hour = gain / (AirTime / 60) %>%head
)

#Deverá gerar um erro

```
Se você só quer manter as novas variáveis, utilize transmute():

```{r}
transmute(flights,
  gain = ArrDelay - DepDelay,
  gain_per_hour = gain / (AirTime / 60)
 ) %>%head

```


###Totalize valores com summarise()

O último verbo é summarise(). Ele recolhe um data frame a uma única linha (este é exatamente equivalente a plyr :: summarise ())
group_by cria os grupos que serão operados. summarise utiliza a função de agregação fornecida para resumir cada grupo.


```{r}
summarise(flights,
  delay = mean(DepDelay, na.rm = TRUE))



```

### Amostras - randomicamente selecione amostras com sample_n() e sample_frac()

Você pode utilizar sample_n() and sample_frac() para gerar uma amostra aleatória de registros: utilize sample_n() para um número fixo e sample_frac() para uma fração fixa.

```{r}
sample_n(flights, 5)

sample_frac(flights, 0.01)

```

Use replace = TRUE para executar uma amostra de bootstrap. Se necessário, você pode pesar a amostra com o argumento de peso.

### Operações Agrupadas


```{r}

#A abordagem com dplyr: criar uma tabela agrupados por Dest, e depois resumir cada grupo tomando a média de ArrDelay

flights %>%
    group_by(Dest) %>%
    summarise(avg_delay = mean(ArrDelay, na.rm=TRUE))

# Para cada operadora, calcule o atraso máximo e mínimo em partidas e chegadas
flights %>%
    group_by(UniqueCarrier) %>%
    summarise_each(funs(min(., na.rm=TRUE), max(., na.rm=TRUE)), matches("Delay"))

#A função n () conta o número de linhas em um grupo
#A função n_distinct (vector) conta o número de itens exclusivos nesse vector

# Para cada dia do ano, contar o número total de voos, e classificar em ordem decrescente

flights %>%
    group_by(Month, DayofMonth) %>%
    summarise(flight_count = n()) %>%
    arrange(desc(flight_count))

# Para cada destino, contar o número total de voos eo número de planos distintos que voavam lá

flights %>%
    group_by(Dest) %>%
    summarise(flight_count = n(), plane_count = n_distinct(TailNum)) 

# Para cada destino, mostram o número de vôos cancelados e Não cancelada

flights %>%
    group_by(Dest) %>%
    select(Cancelled) %>%
    table() %>%head

```
### Funções Janela
função de aggregate (como média) tem n entradas e retorna 1 valor
Função de janela tem n entradas e retorna n valores

Inclui funções de ranking e ordenação (como min_rank), compensado funções (lead e lag), e agregações acumuladas (como cummean).

```{r}
by_tailnum <- group_by(flights, TailNum)
delay <- summarise(by_tailnum,
  count = n(),
  dist = mean(Distance, na.rm = TRUE),
  delay = mean(ArrDelay, na.rm = TRUE))

delay <- filter(delay, count > 20, dist < 2000)

# Para cada operadora, calcule qual dos dois dias do ano eles tinham seus maiores atrasos de partida.

# Nota: O valor menor (e não maior)  é classificado como 1, então você tem que usar "desc" para classificar pelo maior valor

#2 para cada grupo
flights %>%
    group_by(UniqueCarrier) %>%
    select(Month, DayofMonth, DepDelay) %>%
    filter(min_rank(desc(DepDelay)) <= 2) %>%
    arrange(UniqueCarrier, desc(DepDelay)) %>%head

# Reescrito de maneira mais simples usando a função top_n

flights %>%
    group_by(UniqueCarrier) %>%
    select(Month, DayofMonth, DepDelay) %>%
    top_n(2) %>%
    arrange(UniqueCarrier, desc(DepDelay)) %>%head



```

### Top - Maiores valores
```{r}

# Maiores Atrasos na Partida
top_n(flights, 2, flights$DepDelay)
```
### Primeiro Registro
```{r}
first(flights$Distance)
```


