---
title: "Curso Auditoria de Dados - Caso Estudo Recursos Humanos"
author: "Flávio Brito"
date: "23/10/2016"
output:
  html_document:
    toc: true
    number_sections: true
    theme: cerulean
    highlight: tango
    fig_width: 10
    fig_height: 3
    self_contained: false
---

```{r setup, include=FALSE, error=TRUE}
knitr::opts_chunk$set(echo = TRUE)
```
#Geração de Base Simulada

##Exemplo
```{r}
ID    <- c(1,2,3,4,5)
IDADE <- c(40,45,25,50,60)
CARGO <- c("TECNICO", "ASSISTENTE", "COORDENADOR","AUXILIAR", "GERENTE")
FORMACAO <- c("ESTATISTICA", "ECONOMIA", "SISTEMAS", "DIREITO","LETRAS")
DEPARTAMENTO = c("DEPARTAMENTO A", "DEPARTAMENTO A", "DEPARTAMENTO A","DEPARTAMENTO B","DEPARTAMENTO B")

RH1 <-data.frame(ID, IDADE, CARGO, FORMACAO, DEPARTAMENTO)

print(RH1)

```

```{r error=TRUE}

##Remove o data frame caso exista
RH  <- NULL
```
```{r}
#Criando o Data Frame
RH <- data.frame(ID = 1:1000,
             IDADE = rnorm(1000, mean = 45, sd = 6),
             CARGO = sample(gl(5, 200,
                labels = c("TECNICO", "ASSISTENTE", "COORDENADOR","AUXILIAR", "GERENTE")),50,replace=TRUE),
             FORMACAO = sample(gl(8, 125,
                        labels = c("ESTATISTICA", "ECONOMIA", "SISTEMAS", "DIREITO","LETRAS", "MATEMATICA","ENGENHARIA","PROFESSOR")),50,replace=TRUE),
             DEPARTAMENTO = sample(paste("DEPARTAMENTO", LETTERS[1:5]), 100, replace = TRUE))

head(RH)
```

#Outra forma de gerar o mesmo Data Frame
```{r}

ID    <- seq(1:1000)
IDADE <-  rnorm(1000, mean = 45, sd = 6)
CARGO <- sample(gl(5, 200,labels = c("TECNICO", "ASSISTENTE", "COORDENADOR","AUXILIAR", "GERENTE")),50,replace=TRUE)
FORMACAO <- sample(gl(8, 125,labels = c("ESTATISTICA", "ECONOMIA", "SISTEMAS", "DIREITO","LETRAS", "MATEMATICA","ENGENHARIA","PROFESSOR")),50,replace=TRUE)
DEPARTAMENTO = sample(paste("DEPARTAMENTO", LETTERS[1:5]), 100, replace = TRUE)

RH2 <- data.frame(ID, IDADE, CARGO, FORMACAO, DEPARTAMENTO)

head(RH2)

```


#Gera propositamente 10 Missings Values (NA) em IDADE
```{r}
is.na(RH$IDADE) <-sample(1:1000, 10)
```
#Gera um Sumário
```{r}
summary(RH)
```
#Calcula a Frequência do campo DEPARTAMENTO
```{r}
table(RH$DEPARTAMENTO)
```
#Calcula a Frequência do campo IDADE para valores menores que 50
```{r}
table(RH$IDADE < 50)
```
## Ao utilizar o argumento -> useNA queremos que também seja apresentada a coluna de missings (NA) na tabela de frequências
```{r}
table(RH$IDADE < 50, useNA = "always")
```
## tabela de Missings por IDADE
```{r}
table(RH$DEPARTAMENTO, is.na(RH$IDADE))
```
#DEPARTAMENTO com o maior número de missings -> maior para menor frequencia
```{r}
sort(table(RH$DEPARTAMENTO, is.na(RH$IDADE))[, 2],
     decreasing = TRUE)
```

# Tabela com a distribuição de missings por IDADE e DEPARTAMENTO
```{r}
freq1 <- table(RH$DEPARTAMENTO, is.na(RH$IDADE))
```
#Exibe a tabela de frequência calculada acima
```{r}
print(freq1)
```
#Calcula os percentuais utilizando as frequências já calculadas
```{r}
prob1 <- prop.table(freq1)
```
#Une as tabelas pelas colunas
```{r}
cbind(freq1,prob1)

```
