---
title: "Curso Auditoria de Dados - Encontro - 02"
author: "Flávio Brito"
date: "23/10/2016"
output:
  html_document:
    toc: true
    number_sections: true
    theme: cerulean
    highlight: tango
    fig_width: 10
    fig_height: 3
    self_contained: false
---

```{r setup, include=FALSE}
knitr::opts_chunk$set(echo = TRUE)
```

#Arquivos

```{r}
#Retirando um data frame da memória
nf <- NULL

#Lendo o arquivo no padrão csv com separador ; e criando o data frame nf
nf <- read.csv(file="~/Documents/NotaFiscal.csv", sep=";",stringsAsFactors = FALSE,na.strings=c("", " ") )
  
```

#Arquivo e sua Estrutura

```{r}

#Arquivo
print(nf)

# Quantas linhas?
nrow(nf)

# Quantas colunas?
ncol(nf)

#Qual a dimensão do data frame?
dim(nf)

#Estrutura
str(nf)

#Existem NA?
any(is.na(nf))

#Removendo NA
nf_sem_NA <- na.omit(nf)
print(nf_sem_NA)
max(nf_sem_NA$Data)

```
#Limpando fomatações

##Limpa CNPJ
```{r}
#nf$CNPJ <- gsub("[[:punct:]]","",nf$CNPJ)
gsub("[[:punct:]]","",nf$CNPJ)

```
## Limpa caracteres especiais do campo Valor

```{r}

#Exibe o tipo do atributo antes da mudanÁa
class(nf$Valor)

nf$Valor <- trimws(gsub("[R$.]","",nf$Valor))
nf$Valor <- as.numeric(gsub(",",".", nf$Valor))

#Exibe o tipo do atributo apÛs a coerÁ„o
class(nf$Valor)

```

#Tratamento para o campo Data

```{r}
library(lubridate)
nf$Data <-dmy(nf$Data)
nf$Data

```

#Verifica quais CNPJ aparecem mais de uma vez
```{r}
nf[duplicated(nf$CNPJ),] #(Repare bem nos valores!!!)
```

#Quais os CNPJ que não aparecem repetidamente

```{r}

nf[!duplicated(nf$CNPJ),]



unique(nf$CNPJ)

nf$CNPJ
```

#Testes de Consistência

##Registros duplicados

```{r}

library(sqldf)
sqldf("select * from nf group by CNPJ having count(*) >1")

sqldf("select * from nf group by CNPJ, Classificacao having count(*) >1")

sqldf("select * from nf group by CNPJ having count(*) = 1")

nf[duplicated(nf[1]),]


nf[duplicated(nf[c(1,5)]),]


```

#AgregaÁ„o


```{r}
## Soma dos Valores das NF por CNPJ
aggregate(Valor~CNPJ, nf, sum)

## Soma dos Valores das NF por CNPJ e Data
aggregate(Valor~CNPJ + Data, nf, sum)

```
## Agrupando usando SQL em Data Frames
```{r}
#Agrupar por CNPJ
sqldf("SELECT CNPJ,SUM(Valor) AS Soma FROM nf GROUP BY CNPJ")
sqldf("SELECT CNPJ,SUM(Valor) AS Soma FROM nf GROUP BY CNPJ LIMIT 5")
#Agrupar por CNPJ e Data
sqldf("SELECT CNPJ,SUM(Valor) AS Soma FROM nf GROUP BY CNPJ, Data")
#Agrupar por CNPJ e MÍs (extraÁ„o)
sqldf("SELECT CNPJ,SUM(Valor) AS Soma FROM nf GROUP BY CNPJ, strftime('%m', Data)")

```


## Somar dos Valores agrupados por CNPJ - (xtabs)
```{r}
xtabs(Valor~CNPJ, nf)
```

#Teste de sequencias

```{r}
na.strings=c("", " ")
nf[,c(1,3:4)]
```
## OrdenaÁ„o de registros
### Sintaxe SQL
```{r}

# Utilizando a sintaxe de SQL do pacote sqldf
nf_seq <-sqldf("SELECT a.*, COUNT(*) count
       FROM nf a, nf b
       WHERE a.CNPJ = b.CNPJ 
          AND b.NF >= a.NF 
          AND b.Data >= b.Data 
       GROUP BY a.Data
      ORDER BY b.CNPJ, b.Data, b.NF")
print(nf_seq)

```
###Sintaxe Vetorial
```{r}
#Ordena o dataframe por CNPJ e Data
nf[order(nf[,1], nf[,3],nf[,4]), ]

#Ordena e seleciona os atributos CNPJ, Data e NF de um determinado contribuinte
nf_valida_seq <- nf[order(nf[,1], nf[,3],nf[,4]) & nf$CNPJ=="21.704.783/0001-64",] 

# Verifica se as NF est„o em sequÍncia
nf_valida_seq
#Lista a sequÍncia de NF
nf_valida_seq$NF
#Lista as diferenÁas entre as NF ordenadas por Data
diff(nf_valida_seq$NF) 
#Lista sequÍncia resultante do teste
diff(nf_valida_seq$NF) <=0
#Verifica se a soma da diferenÁa È positiva e verdadeira
sum((diff(nf_valida_seq$NF) <=0) == TRUE)

#Verifica visualmente se as NF est„o em sequÍncia
barplot(nf_valida_seq$NF, horiz = TRUE, names.arg=nf_valida_seq$NF)

#Trocando o n˙mero da Nota do CNPJ "49.740.886/0001-07" cujo valor È 7777 para 557
nf$NF[nf$CNPJ=="49.740.886/0001-07"]
nf$NF[nf$CNPJ=="49.740.886/0001-07" & nf$Valor=="7777"] <- 400

nf[order(nf[,1], nf[,3],nf[,4]) & nf$CNPJ=="49.740.886/0001-07",]
nf_valida_seq <- nf[order(nf[,1], nf[,3],nf[,4]) & nf$CNPJ=="49.740.886/0001-07",] 

# Verifica se as NF est„o em sequÍncia
nf_valida_seq
sum((diff(nf_valida_seq$NF) <=0) == TRUE)

#VisualizaÁ„o Gr·fica
barplot(nf_valida_seq$NF, horiz = TRUE, names.arg=nf_valida_seq$NF)

#Trocando o n˙mero da Nota do CNPJ "49.740.886/0001-07" cujo valor È 7777 para 557
nf$NF[nf$CNPJ=="49.740.886/0001-07"]
nf$NF[nf$CNPJ=="49.740.886/0001-07" & nf$Valor=="7777"] <- 557

#Testando novamente a auditoria da sequencia
nf[order(nf[,1], nf[,3],nf[,4]) & nf$CNPJ=="49.740.886/0001-07",]
nf_valida_seq <- nf[order(nf[,1], nf[,3],nf[,4]) & nf$CNPJ=="49.740.886/0001-07",] 
# Verifica se as NF est„o em sequÍncia
nf_valida_seq
sum((diff(nf_valida_seq$NF) <=0) == TRUE)

#VisualizaÁ„o Gr·fica
barplot(nf_valida_seq$NF, horiz = TRUE, names.arg=nf_valida_seq$NF)

#Validando
nf_valida_seq <- nf[order(nf[,1], nf[,3],nf[,4]) & nf$CNPJ=="49.740.886/0001-07",] 

nf_valida_seq
sum((diff(nf_valida_seq$NF) <=0) == TRUE)

#VisualizaÁ„o Gr·fica
barplot(nf_valida_seq$NF, horiz = TRUE, names.arg=nf_valida_seq$NF)

#Dataframe com 3 colunas
nf_valida_seq <- nf[order(nf[,1], nf[,3],nf[,4]),] 
nf_valida_seq

```

# Resumo do Data Frame
```{r}
summary(nf)

summary(nf$Valor)

```





#Aprofundando nos Testes de PossÌveis Fraudes
```{r}
#Carrega arquivo de Impostos Pagos
nf_recolhidas <- read.csv(file="~/Documents/Recolhimento.csv", sep=";",stringsAsFactors = FALSE,na.strings=c("", " ") )

#Verificar se o registro dos impostos recolhidos È maior que o 
# Processa o campo Valor
nf_recolhidas$Valor <- trimws(gsub("[R$.]","",nf_recolhidas$Valor))
nf_recolhidas$Valor <- as.numeric(gsub(",",".", nf_recolhidas$Valor))
nf_recolhidas$Recolhimento <- trimws(gsub("[R$.]","",nf_recolhidas$Recolhimento))
nf_recolhidas$Recolhimento <- as.numeric(gsub(",",".", nf_recolhidas$Recolhimento))


#Cria um Data Frame com limite de Auditoria 
nf_limite <- aggregate(Valor ~ CNPJ, data=nf_recolhidas, function(x)2*mean(x))
head(nf_limite)

#Data frame unindo os DF das NF com informaÁıes sobre impostos recolhifos e o arquivo com os limites de auditoria
impostos_recolhidos <- merge(nf_recolhidas, nf_limite, by="CNPJ")

head(impostos_recolhidos)

#Compara os Valores Informados com os Valores utilizados para Pgto de Impostos
registro_audit <- subset(impostos_recolhidos, Valor.x > Valor.y)

#Lista os registros candidatos a serem auditados em detalhe
print(registro_audit)

##Indica o n˙mero de Registros candidatos a auditoria detalhada
nrow(registro_audit)

#Escrevendo o data frame com os registros sob suspeita no disco no padr„o CSV 
write.csv2(registro_audit,file="~/Documents/Registros_Possiveis_Fraudes.csv",row.names = FALSE, quote = FALSE)
```

